【裁判字號】    92,上更(一),137
【裁判日期】    920716
【裁判案由】    違反毒品危害防制條例
【裁判全文】
臺灣高等法院高雄分院刑事判決           九十二年度上更 (一)字第一三七號
    上  訴  人  臺灣高雄地方法院檢察署檢察官
    被      告  甲○○
    指定辯護人  本院公設辯護人孫妙岑
右上訴人因被告違反毒品危害防制條例案件，不服臺灣高雄地方法院八十九年度訴字
第一八二七號，中華民國八十九年九月三十日第一審判決（起訴案號：臺灣高雄地方
法院檢察署八十九年度偵字第七七五二號）提起上訴，判決後，經最高法院發回更審
，本院判決如左：
    主  文
上訴駁回。
    理  由
一、公訴意旨略以：被告甲○○係高雄市楠梓區○○○路二六三號大樓管理員，陳世
    偉則為該大樓楠梓新路二六一巷一八號十四樓之住戶，因陳世偉得知被告染有施
    用海洛因之習慣，有購買毒品之門路，乃委託被告代為購買，被告即基於概括之
    犯意，於民國八十八年十一月間，連續二次以新臺幣（下同）三千元之代價，代
    向「高裕明」購買海洛因後，再交予陳世偉共同持往陳世偉之住處，由陳世偉朋
    分少許海洛因予被告施用，嗣於八十九年三月八日上午十一時三十分許，在高雄
    縣岡山鎮○○○路四十號為警查獲等情，因認被告觸犯毒品危害防制條例第四條
    第一項之販賣第一級毒品罪嫌。
二、公訴人認被告甲○○觸犯販賣第一級毒品海洛因罪嫌，係以證人陳世偉之證述、
    被告於警訊中之自白及監察譯文報告表之內容為論據。訊據被告則否認販賣第一
    級毒品海洛因之犯行，辯稱：我在高雄市楠梓區○○○路二六三號擔任大樓管理
    員，陳世偉是大樓的住戶，（０七）0000000號是管理室的電話號碼，因
    有些住戶都會使用管理室的電話，所以監察譯文報告表的內容並不是我所說的，
    我沒有跟陳世偉一起去買過毒品，也沒有代陳世偉去買過毒品等語。
三、按犯罪事實應依證據認定之，無證據不得推定其犯罪事實，刑事訴訟法第一百五
    十四條定有明文。所謂犯罪事實之證據，係指足以認定被告確有犯罪行為之積極
    證據而言，該項證據且須適合被告犯罪事實之認定，始得採為斷罪資料最高法院
    二十九年上字第三一０五號、五十三年台上字第二七五０號判例參照）。苟積極
    證據不足證明犯罪事實，被告之抗辯或反證縱屬虛偽，仍不能以資為積極證據應
    予採信之理由，而應為被告有利之認定（最高法院七十年台上字第三八一號、三
    十年上字第四八二、八一六號判例參照）。
四、經查：
  (一)被告雖於警訊中供承：「八十八年十一月間，我在高雄市○○區○○路二六三號
    擔任管理員，陳世偉住在樓上，曾請我幫他購買二次第一級毒品海洛因：：我幫
    其購買後，在我服務公司的管理員室將毒品海洛因給陳世偉，然後我和陳世偉同
    至其住處施用，剩下來的陳某自己留用」（見警卷第一、二頁），然其於檢察官
    偵訊時則完全否認之（見偵查卷第十三、十七頁），於原審法院審理中亦同（見
    原審卷第二十一頁）；茲就其警訊所述，已與販賣毒品必須意圖營利而有販入或
    售出毒品之行為為構成要件者不符，自不能僅憑其上開之自白，而遽為不利於被
    告之認定。況其於檢察官偵查時及原審法院審中已否認在警訊時之供述，自應為
    有利於被告之認定。被告於本院前審審理中供稱：「陳世偉是我的住戶，他拿八
    千元給我，告訴我會有人拿東西來，要我給他錢，但那一次並沒有人拿東西來，
    後來他就將錢拿回去了，第二次他說朋友沒有錢向我借，我拿給他一千元，他朋
    友拿二千元買的，後來陳世偉買了東西來分給我。」「我沒有賺錢」、「高裕明
    與陳世偉有認識，他扣機高裕明」、「沒有幫助販毒的人販賣第一級毒品海洛因
    」（見本院上訴卷第十九頁）等語，被告上開供詞亦不能執此為被告販賣毒品之
    事證。
  (二)證人陳世偉前於警訊中證稱：「因我知道甲○○有施用海洛因，有地方可以買到
    毒品，所以才請甲○○幫我買，我都是直接到管理室或打管理室0000000
    號電話找甲○○，我在八十八年十一月間，曾向甲○○買過二次海洛因，每次三
    千元，甲○○都是在管理室內將毒品交給我，二人再一起到我住處吸食，甲○○
    所吸食的海洛因都是我提供的」等語（見警卷第三頁）。依證人陳世偉上開所述
    ，充其量僅係說明被告幫其購買毒品海洛因，並非被告販賣毒品海洛因或幫助販
    賣毒品海洛因，核與販賣毒品海洛因之要件亦不符合。證人陳世偉於原審法院中
    改稱：「我所吸食毒品是由我出三千元，甲○○出一千元後，交給甲○○去購買
    ，買回來的毒品就依二人出資的比例分配，我曾與甲○○一起去買過一次，另一
    次則是甲○○自己去買，我與甲○○一起去的那一次，是坐計程車從楠梓到岡山
    去接甲○○的朋友，再到高雄去買，與對方約在高雄市○○路交易，對方是一個
    女生，錢是交給甲○○的朋友去跟那個女生拿毒品，因我與甲○○不認識販毒的
    人，所以要透過甲○○的朋友，當時在警局時，是因為警察向我說甲○○有承認
    拿毒品給我，並拿甲○○的筆錄給我看，我就照著甲○○的筆錄再寫一次」等語
    （見原審卷第十二頁），此部分則謂其與被告合資購買第一級毒品海洛因，亦非
    謂被告營利販賣毒品。況共同被告或與被告無共同被告關係之共犯之自白及其他
    不利於己之陳述，固得採為認定被告犯罪之證據，但此項不利之供述，依刑事訴
    訟法第一百五十六條第二項之規定，仍應調查其他必要之證據，以察其是否與事
    實相符，不得專憑此項供述，為其他被告犯罪事實之認定。而犯毒品危害防制條
    例第四條第一項至第三項、第五條第一項至第三項、第六條第一項至第三項、第
    七條第一項至第三項、第八條第一項至第三項、第十條或第十一條第一項、第二
    項之罪，供出毒品來源，因而破獲者，得減輕其刑，該條例第十七條定有明文，
    因而為擔保犯上述之罪之共同被告或共犯不利於其他被告之陳述（即毒品來自其
    他被告之供述）之真實性，尤應有足以令人確信其陳述為真實之補強證據，始能
    據以為論罪之依據。上揭證人陳世偉於原審法院審理中所述與警訊中證述之歧異
    甚大，既查無其他必要之證據，以察其是否與事實相符，不得專憑此項供述，為
    被告犯罪事實之認定。
  (三)本院前審勘驗警員林志雄提出之監察錄音帶，固能證明錄音內容與譯文內容一致
    ，該錄音帶的聲音為被告和高裕明的對話（見本院上訴卷第二十、二十一頁），
    觀諸（０七）0000000號電話監察譯文報告表之內容，係綽號「再福」者
    與綽號「阿明」之人、綽號「阿明」之人與綽號「姐仔」者間疑似購買毒品之通
    話內容，然其對話之內容，語多保留而不甚明確，且縱監察譯文中所示之綽號「
    再福」之人即為被告，至多僅能證明綽號「再福」者有向綽號「阿明」者購買毒
    品之行為，並無從進而推論被告有將第一級毒品海洛因交予證人陳世偉。故亦不
    能證明被告有幫助販賣或轉讓毒品之罪。
  (四)被告於警訊中雖曾供承：受陳世偉之託代購毒品二次，而後在陳世偉住處共同施
    用等情。證人陳世偉前於警訊則稱係二人合資購買，按所出資分配之等語，略有
    相符之處，但此亦不涉販賣，且轉讓毒品必有移轉所有之意思始足當之，若該毒
    品自始屬於委託人，受託人將之交付予委託人，乃係受託代買之當然結果，與轉
    讓亦不相符（最高法院八十五年度台上字第四四七七號判決意旨參照），是就被
    告及陳世偉上述各情，亦不構成轉讓毒品之罪。
  (五)此外，復查無其他積極證據足證被告有公訴人所指之販賣第一級毒品犯行，因不
    能證明被告犯罪，自應為無罪之諭知。
五、原審為被告無罪之諭知，經核尚無不合，檢察官上訴意旨，仍執陳詞，指摘原判
    決不當，求為有罪之判決，並無可取，上訴為無理由，應予駁回。
據上論斷，應依刑事訴訟法第三百六十八條，判決如主文。
本案經檢察官方娜蓉到庭執行職務。
中    華    民    國        九十二      年      七      月     十六     日
                              臺灣高等法院高雄分院刑事第四庭
                                  審判長法官  蕭權閔
                                        法官  李嘉興
                                        法官  陳啟造
右正本證明與原本無異。
檢察官如不服本判決應於收受本判決後十日內向本院提出上訴書狀，其未述上訴理
由者，並得於提起上訴後十日內向本院補提理由書狀（均須按他造當事人之人數附繕
本)「切勿逕送上級法院」。
                                      書記官  白  蘭
中    華    民    國        九十二      年      七      月   十六     日


司法院資訊處製作；財團法人民間司法改革基金會備份。
